臺灣臺中地方法院刑事判決　　　　　　　　　　　　九十一年度易字第二七三六號
　　公　訴　人　臺灣臺中地方法院檢察署檢察官
　　被　　　告　乙○○
右列被告因恐嚇取財等案件，經檢察官提起公訴（九十一年度偵字第一七三九七號）
，本院判決如左：
    主  文
乙○○連續竊盜，處有期徒刑柒月，扣案之鑰匙壹支沒收；又意圖為自己不法之所有
，以恐嚇使人將本人之物交付未遂，處有期徒刑柒月。應執行有期徒刑壹年，扣案之
鑰匙壹支沒收。
    事  實
一、乙○○前曾於民國八十三年七月十一日、八十三年九月三日，因搶奪、肅清煙毒
    條例等案件，經本院各判處有期徒刑十月，緩刑三年（後經撤銷緩刑）及有期徒
    刑二年三月（持有煙毒二年二月、吸麻二月，二罪併定）確定，後上開二案件經
    合併定應執行刑為有期徒刑二年十月確定，又於八十三年十二月十五日，又因肅
    清煙毒條例案件，經本院判處有期徒刑三年四月（煙毒三年、吸安五月，二罪併
    定）確定，並自八十三年十一月十五日起入監執行，後於八十六年一月二十五日
    經假釋付保護管束出監（指揮書執畢日期為八十九年十一月三十日），又於八十
    七年五月十三日，再因違反麻醉藥品管理條例案件，經臺灣高等法院臺中分院判
    處有期徒刑五月確定，並撤銷上開假釋執行殘刑三年十月五日，再經送監執行及
    接續執行，甫於九十年五月二十二日因縮刑假釋付保護管束出監（縮刑期滿之指
    揮書執畢日期為九十一年十一月十一日，現正假釋中，故不構成累犯），猶不知
    悔改，僅因其無機車可供平日代步之用，竟基於意圖為自己不法所有之概括犯意
    ，先於九十一年八月三十一日下午十時許，在臺中縣沙鹿鎮○○路四八二號前，
    以預先準備屬其所有之鑰匙一支，以徒手之方式，竊取丙○○所有之車牌號碼Ｈ
    Ｈ九－一四二號重型機車一部供其騎用，同時並將於機車置物廂內之丙○○所有
    之物品取出（包括有郵局存款簿一本、提款卡一張、印章一枚及遠傳電信行動電
    話帳單一張等物）；後乙○○騎駛上開所竊得之車牌號碼ＨＨ九－一四二號機車
    ，於九十一年九月一日中午十二時許，途經臺中縣沙鹿鎮○○路與中山路口旁時
    ，再度持以預先準備屬其所有之同上開鑰匙一支，以徒手之方式，竊取屬甲○○
  所有（平日係由其女兒騎用）之車牌號碼ＪＫＫ－二三三號重型機車一部，並將
    所竊得騎駛來之車牌號碼ＨＨ九－一四二號機車停放在該處。嗣因乙○○一時缺
    錢花用，又見所竊得丙○○所有機車置物廂內之物品中有遠傳電信門號0000
    000000號之行動電話帳單，認有機可乘，竟另行基於意圖為自己不法之所
    有，以恐嚇使人將本人之物交付之犯意，於九十一年九月二日下午五時五十分許
    ，撥打丙○○上開行動電話門號聯絡，待接通後乙○○即對丙○○恐嚇謂：「如
    果要取回機車，就要帶五千元到臺中縣清水鎮○○路一號前交付，如果沒有帶錢
    來機車就要毀掉，且不得報警」等語，致使丙○○心生畏懼，後丙○○即報警處
    理，迨於九十一年九月二日下午六時五分許，乙○○騎乘所竊得之車牌號碼ＪＫ
    Ｋ－二三三號贓車依約到達現場，準備向丙○○取贖款時，為丙○○及在場埋伏
    之警員共同當場捕獲，並扣得乙○○所有供其作案所用之鑰匙一支，始未得逞，
    後並於乙○○所騎駛之車牌號碼ＪＫＫ－二三三號贓車置物廂內起獲丙○○所有
    之郵局存款簿一本、提款卡一張（未遭盜領）、印章一枚及遠傳電信行動電話帳
    單一張等物，隨即再由警員帶同乙○○於九十一年九月二日下午七時五分許，至
    臺中縣沙鹿鎮○○路三三六號門前尋獲丙○○所失竊之車牌號碼ＨＨ九－一四二
    號重型機車一部。
二、案經臺中縣警察局清水分局報請臺灣臺中地方法院檢察署檢察官偵查起訴。
    理  由
一、右揭事實，業據被告乙○○於本院理時均坦承不諱，核與被害人丙○○、甲○○
    二人於本院訊問時到庭所指訴之情節均相符合，並有贓物領據一紙、贓物認領保
    管收據一紙、現場照片十二幀附卷及鑰匙一支扣案足資佐證，足認被告之自白與
    事實相符，堪予採信。又經本院質之被告亦供認：其係因為自己沒有機車，所以
    才會偷竊機車來代步；及其確有於電話中要丙○○交付五千元等情（詳見本院九
    十一年十二月二日審判筆錄），益見被告確均有為自己不法所有之意圖甚明，本
    件事證明確，被告犯行均洵堪認定。
二、按刑法第五十五條後段所定犯一罪而其方法或結果之行為犯他罪名者，稱為牽連
    犯，所謂方法行為係對目的行為而言，結果行為係對原因行為而言，牽連犯之成
    立，除須有二個以上故意行為，且各別觸犯不同之罪名外，該二個以上之行為應
    有方法或結果關係始可。本件被告乙○○於本院審理時坦認其：「本來偷的時候
    ，並沒有要恐嚇取財的意思，只是要單純的當作交通工具，但是後來看到機車行
    李箱裡面有電話帳單，所以我臨時起意要被害人（指丙○○）交付新臺幣五千元
    」等語（詳見本院同上審判筆錄），再參以被告於本案係由其親自約被害人丙○
    ○到場交付及由其自己到場取贖，此與一般有計劃性之擄車勒贖，係透過人頭帳
    戶轉帳取贖有所不同等情，則被告乙○○對被害人丙○○恐嚇財財部分，與前開
    連續普通竊盜罪部分並無何方法或結果關係，是以被告乙○○對被害人丙○○以
    恐嚇之手段要求其交付贖款部分，應係另行起意無誤，先予敘明。又按刑法上恐
    嚇取財罪之「恐嚇」，固係指以危害通知他人，使該人主觀上生畏佈心之行為，
    然此危害之通知，並非僅限於將來，其於現時以危害相加者，亦應包括在內。因
    是，恐嚇之手段，並無限制，其以語言、文字為之者無論矣，即使出之強暴、脅
    迫，倘被害人尚有相當之意思自由，而在社會一般通念上，猶未達於不能抗拒之
    程度者，仍屬本罪所謂「恐嚇」之範疇。至於危害通知之方法，亦無限制，無論
    明示之語言、文字、動作或暗示之危害行為，苟已足使對方理解其意義之所在，
    並足以影響其意思之決定與行動自由者均屬之。故其與強盜之區別，端在所為之
    強暴、脅迫，其於社會一般通念上，是否足以抑制被害人之意思自由，至於不能
    抗拒，以為財物之交付為斷，倘其尚未達到此一程度，雖係意圖為自己不法之所
    有而出之以強暴、脅迫，亦僅應成立恐嚇取財罪（八十一年台上字第八六七號判
    決參照）。故核被告所為，係犯刑法第三百二十條第一項之普通竊盜罪及同法第
    三百四十六條第三項、第一項之恐嚇取財未遂罪。查被告先後二次普通竊盜之犯
    行，時間緊接，所犯構成要件相同，顯係基於概括犯意反覆為之，應依連續犯之
    規定論以一罪，並依法加重其刑。又查被告已著手於恐嚇取財行為之實行而未遂
    ，爰依刑法第二十六條前段之規定減輕其刑。另查被告所犯上開普通竊盜罪及恐
    嚇取財未遂罪二罪，犯意各別，罪質互殊，應予分論併罰（公訴人認被告所犯上
    開二罪間，係有方法結果之牽連犯關係，容有誤會）。爰審酌被告之素行不良，
    復於假釋中再犯本案之罪、被告犯罪之動機、目的均僅為圖一已之私利、手段、
    所竊得財物之價值、所欲恐嚇之金額、對社會治安所生危害之程度及犯罪後坦承
    犯行態度尚屬良好等一切情狀，分別量處如主文所示之刑，並定其應執行之刑，
  以示懲儆。
三、至扣案之鑰匙一支，係被告所有，且係供其犯竊盜罪所用之物，業經被告於本院
    審理時陳明在卷，爰依刑法第三十八條第一項第二款規定宣告沒收。
據上論斷，應依刑事訴訟法第二百九十九條第一項前段，刑法第五十六條、第三百二
十條第一項、第三百四十六條第三項、第一項、第二十六條前段、第五十一條第五款
、第三十八條第一項第二款，罰金罰鍰提高標準條例第一條前段，判決如主文。
本案經檢察官盧永盛到庭執行職務。
中      華      民      國      九十一      年    十二    月    十六    日
                                  臺灣臺中地方法院刑事第六庭
                                      法  官  許  旭  聖
右正本證明與原本無異。
如不服本判決，應於判決送達後十日內向本院提出上訴狀，上訴於
臺灣高等法院臺中分院（須附繕本）。
                                      書記官
中      華      民      國      九十一      年    十二    月    十六    日
附錄本案論罪科刑法條全文：
刑法第三百二十條第一項
意圖為自己或第三人不法之所有，而竊取他人之動產者，為竊盜罪，處五年以下有期
徒刑、拘役或五百元以下罰金。
刑法第三百四十六條第一項、第三項
意圖為自己或第三人不法之所有，以恐嚇使人將本人或第三人之物交付者，處六月以
上五年以下有期徒刑，得併科一千元以下罰金。
前二項之未遂犯罰之。
